臺灣板橋地方法院民事判決　八十九年度重訴字第五○五號
　　原　　　告　乙○○
　　被　　　告　甲○○
右當事人間請求返還價金事件，本院判決如左：
    主    文
被告應給付原告新台幣參佰肆拾壹萬元，及自民國八十九年十一月十日起至清償日止
，按週年利率百分之五計算之利息。
原告其餘之訴駁回。
訴訟費用由被告負擔二分之一，餘由原告負擔。
本判決第一項於原告以新台幣壹佰壹拾參萬柒仟元為被告供擔保後，得假執行；但被
告如於假執行程序實施前，以新台幣參佰肆拾壹萬元為原告預供擔保，得免為假執行
。
原告其餘假執行之聲請駁回。
    事      實
甲、原告方面：
一、聲明：
（一）被告應給付原告新台幣（下同）六百三十萬元及自起訴狀繕本送達被告翌日起
      至清償日止，按年息百分之五計算之利息。
（二）原告陳明願供擔保請准宣告假執行。
二、陳述：
（一）原告於民國八十四年七月十六日，與被告訂約買受坐落台北市○○區○○段二
      小段二七０地號土地上之門牌號碼為台北市○○區○○路九一號房屋（下稱系
      爭房屋），後於八十六年二月十六日兩造就系爭房屋重新訂立買賣合約，約定
      買賣價金為一千四百萬元，並約明分期付款之方法。嗣原告均依約繳款，迄至
      八十八年三月十五日止共繳交六百三十萬元予被告或訴外人即其妻朱美玉。
（二）又被告本於系爭房屋之買賣契約另案向台灣士林地方法院起訴請求原告損害賠
      償事件，業經該院以八十九年重訴字第五六四號判決駁回在案。依該判決內容
      認定系爭買賣因原告不買而解除契約，原告並不爭執，惟該判決既已認定被告
      所受損害應酌減為二百八十九萬元，據此，被告自應由原告已交付之六百三十
      萬元價金中，扣除前開二百八十九萬元之損害額後，將其餘之三百四十一萬元
      返還予原告。為此，爰依不當得利之法律關係提起本件訴訟。
三、證據：提出合約書、中華徵信所企業股份有限公司九十一年七月一日九十一中徵
    產字第０六二三號函暨所附之鑑價報告書影本一份及台灣士林地方法院八十九年
    重訴字第五六四號判決等影本各一件。
乙、被告方面：
一、聲明：
（一）原告之訴及假執行之聲請均駁回
（二）如受不利之判決，願供擔保請准宣告免為假執行。
二、陳述：
（一）原告自八十九年起即未依約付款，經被告於八十九年六月七日以高雄地方法院
      郵局存證信函第三五四一號催告原告應於八十九年六月十六日前給付一百一十
      萬元，惟原告於收受該函後未予置理，故被告即於同年七月十日以高雄地方法
      院郵局存證信函四二六四號通知原告解除系爭買賣契約。
（二）依兩造簽訂之買賣合約書約定，如有任何一方未履行合約，需接受對方提出相
      當於房屋價值之賠償即一千四百萬元，本件原告給付遲延顯已違約，故依約定
      原告應賠償被告一千四百萬元之損害，是被告主張以此項損害賠償請求權與原
      告請求返還之價金為抵銷。
三、證據：提出合約書影本一件、存證信函及回執影本各二件。
    理      由
一、本件原告於八十四年七月十六日與被告訂約買受系爭房屋，後於八十六年二月十
    六日兩造就系爭房屋重新訂立買賣合約，約定買賣價金為一千四百萬元，並約明
    分期付款之方法。嗣原告均依約繳款，迄至八十八年三月十五日止共繳交六百三
    十萬元予被告或訴外人即其妻朱美玉。惟其後因原告自八十九年起未依約付款，
    經被告於八十九年六月七日以高雄地方法院郵局存證信函第三五四一號催告原告
    應於八十九年六月十六日前給付一百一十萬元，因原告於收受該函後未予置理，
    被告即於同年七月十日以高雄地方法院郵局存證信函四二六四號通知原告解除前
    開買賣契約等事實，有兩造提出之合約書影本一件，及被告提出之存證信函及回
    執影本各二件為證，復為兩造所不爭執，自應認前開事實為真正。
二、又被告雖抗辯稱：依兩造簽訂之買賣合約書約定，如有任何一方未履行合約，需
    接受對方提出相當於房屋價值之賠償即一千四百萬元，本件原告給付遲延顯已違
    約，故依約定原告應即賠償被告一千四百萬元之損害，是被告主張以此項損害賠
    償請求權與原告請求返還之價金互為抵銷等語。而原告對於兩造有以系爭房屋價
    值作為違約金之前開約定並不爭執，惟主張該約定之違約金過高應予酌減等語。
三、按約定之違約金過高者，法院得減至相當之數額，民法第二百五十二條定有明文
    。又當事人約定契約不履行之違約金過高者，法院固得依民法第二百五十二條以
    職權減至相當之數額，惟是否相當仍須依一般客觀事實、社會經濟狀況及當事人
    所受損害情形，以為酌定標準；約定之違約金是否過高，應就債務人若能如期履
    行債務時，債權人可得享受之一切利益為衡量之標準，而非以僅約定一日之違約
    金額若干為衡量之標準（最高法院四十九年台上字第八○七號判例、五十一年台
    上字第一九號判例參照）。經查：本件被告雖非房屋建築或銷售業者，並無銷售
    之支出，且系爭房屋於買賣合約訂立後，亦尚未移轉所有權及使用權與原告，故
    被告並無受有上開銷售費用或使用收益之損害，惟系爭房屋於八十六年買賣時之
    市場價格，經鑑定為一千一百一十二萬二千八百一十元，此有原告提出之中華徵
    信所企業股份有限公司九十一年七月一日九十一中徵產字第０六二三號函暨所附
    鑑價報告書影本一件在卷可稽，兩造就此亦無爭執，故依該鑑定價格比較兩造約
    定之買賣價金可知，如原告依約履行，被告應可享有二百八十七萬七千一百九十
    元之履行利益，再參以原告本應於八十九年五月一日前給付該年應付之分期價金
    一百一十萬元，卻因遲延給付，而經被告於同年七月十一日解除契約，故被告亦
    受有自八十九年五月一日至同年七月十日遲延利息之損害（0000000X5%X(2/12+1
    /12X10/31)  =10645）。本院斟酌被告受有前開履行利益之損害二百八十七萬七
    千一百九十元、遲延利息之損害一萬零六百四十五萬元，及參酌被告因原告不履
    行契約所生支出之催告、通知所需通常費用，認被告所稱違約金一千四百萬元實
    屬過高，應依職權減至二百八十九萬元，且台灣士林地方法院八十九年重訴字第
    五六四號判決亦為相同之認定。
四、綜上所述，兩造約定之違約金既經本院酌減至二百八十九萬元，則被告僅得於此
    範圍內（即二百八十九萬元）主張與原告請求返還已給付之價金（即六百三十萬
    元）互為抵銷。從而，原告依不當得利之法律關係，請求被告返還已給付之買賣
    價金三百四十一萬元，及自起訴狀繕本送達被告之翌日即八十九年十一月十日起
    至清償日止，按年息百分之五計算之利息部分，為有理由，應予准許。逾此範圍
    之請求則屬無據，應予駁回。
五、兩造均陳明願供擔保，請准宣告假執行或免為假執行，關於原告勝訴部分，經核
    均無不合，爰各酌定相當之擔保金額，併准許之；至於原告敗訴部分，其假執行
    之聲請，亦失所附麗，應予駁回。
六、本件判決基礎已臻明確，兩造其餘攻擊防禦方法及舉證，核與判決無影響，爰不
    另一一論述，併此敘明。
七、結論：本件原告之訴為一部有理由、一部無理由，依民事訴訟法第七十九條但書
    、第三百九十條第二項、第三百九十二條，判決如主文。
中　　　華　　　民　　　國　　九十一　　年　　 十二 　　月　　 十三 　　日
                                  臺灣板橋地方法院民事第二庭
~B      法　　　官　崔玲琦
右為正本係照原本作成
如對本判決上訴，須於判決送達後廿日內向本院提出上訴狀
中　　　華　　　民　　　國　　九十一　　年　　 十二 　　月　　 十三 　　日
~B      法院書記官　陳倨篁
